【裁判字號】    96,簡上,1057
【裁判日期】    970529
【裁判案由】    詐欺
【裁判全文】
臺灣高雄地方法院刑事判決            96年度簡上字第1057號
上  訴  人  臺灣高雄地方法院檢察署檢察官
被      告  丙○○
上  訴  人
即  被  告  丁○○
上列上訴人因詐欺案件，不服本院簡易庭民國96年9 月29日96年
度易字第1245號第一審刑事簡易判決，提起上訴，本院管轄之第
二審合議庭判決如下：
    主  文
上訴均駁回。
    事實及理由
一、本案經本院審理結果，認第一審簡易判決認事用法，均無違
    誤，量刑亦屬妥適，爰引用第一審簡易判決書記載之事實、
    證據及理由（如附件）。
二、檢察官上訴意旨雖以：被告丙○○雖非詐騙集團之成員，但
    申辦行動電話門號交予詐騙集團使用，幫助其詐欺，造成告
    訴人甲○○因此損失新臺幣（下同）158 萬元，迄今未為任
    何賠償，僅判處有期徒刑6 月，減為有期徒刑3 月，如易科
    罰金，以1 千元折算1 日，有違比例原則，量刑顯屬過輕為
    由，依告訴人之請求上訴，請求將原判決撤銷，更為適當之
    判決等語。然而量刑輕重，係屬事實審法院得依職權自由裁
    量之事項，苟已斟酌刑法第57條各款所列情狀而未逾越法定
    刑度，不得遽指為違法。又關於刑之量定及易科罰金之折算
    標準，係實體法上賦予法院得為自由裁量之事項，倘其未有
    逾越法律所規定之範圍，除顯有失出失入等科罰與罪責不相
    當之情形外，應予尊重，不得任意加以指摘（最高法院72年
    度臺上字第6696號、75年度臺上字第7033號判例意旨參照）
    。查原審已審酌被告丙○○因貪圖小利而申辦行動電話門號
    ，並將之提供他人詐欺取財使用，紊亂社會正常交易秩序，
    並使檢警難以追查緝捕，被害人難以追償，助長詐欺歪風，
    被告丙○○所造成之危害自非輕微，當應受有相當程度之刑
    事非難；惟念其犯罪後終知坦承犯行，態度尚稱良好；且審
    酌被害人所受之損害及犯罪之動機、目的、手段等一切情狀
    為謹慎之裁量，並無違法或顯然失出失入各情，亦無何科罰
    與罪責不相當或有違比例原則之瑕疵可指，檢察官循告訴人
    之請求提起上訴，指摘原審法院量刑過輕，為無理由，應予
    駁回。
三、被告丁○○上訴意旨略以：其係遭龔炳誠詐騙，伊至龔炳誠
    店內辦易付卡，龔炳誠稱隔天要交易付卡給伊，但是卻沒有
    ，伊沒有提供行動電話門號予詐騙集團使用等語。經查：
  (一)門號0000000000號係被告丁○○於95年9 月6 日至國聯通信
    行申辦，業據被告丁○○坦承在卷，復有南屏電信客戶申請
    書1 紙附卷可稽，應堪認定。而被害人戊○○於95年9 月18
    日13時15分，接獲被告丁○○所申辦之0000000000號詐騙電
    話，佯稱係檢察官，告以被害人戊○○其帳戶遭洗錢，應配
    合匯款，而使被害人戊○○陷於錯誤，依指示匯款114,300
    元至詐騙集團所屬帳戶等情，業據證人戊○○於警詢時指述
    明確，復有被害人戊○○提出之中國信託銀行ATM 交易明細
    表4 紙、第一商業銀行匯款申請書1 紙、內政部警政署反詐
    騙案件紀錄表1 紙、臺北縣政府警察局中和分局受理刑事案
    件報案三聯單1 紙、0000000000號行動電話通聯紀錄1 份附
    卷可參，應堪認定。
  (二)被告丁○○雖以上開情詞置辯，惟查：
  1.被告丁○○於警詢時供稱：伊於95年9 月6 日申請00000000
    00號行動電話，伊每個門號以300 元代價賣給國聯通信行之
    龔炳誠，龔炳誠稱賣3 個門號給伊1000元。伊不知是何人在
    使用等語；於偵訊時供稱：林家慶帶伊至國聯通信行辦門號
    ，伊辦3 張易付卡，龔炳誠稱辦3 張可以得到1000元，但是
    後來沒有拿到錢，也沒有拿到易付卡等語，衡情辦理易付卡
    之手續簡便，且任何人均可持身分證等相關證件至通訊行申
    辦，何以被告丁○○辦3 個門號即可獲得1000元之代價，已
    非無疑，再參以被告丁○○於本院審理時供稱：龔炳誠稱要
    伊辦門號，他們要使用，說會請伊喝涼的等語，足認被告丁○○明知伊所申辦之門號，係交由他人使用，並非伊自己使
    用，而卻仍因貪圖小利，而將門號交予他人使用甚明，其辯
    稱：龔炳誠稱隔天要交易付卡給伊云云，顯係前後矛盾之詞
    ，不可採信。
  2.至證人蔡隆三雖於本院審理時具結證稱：伊與被告一同至龔
    炳誠的店辦理易付卡，伊辦1 張，伊不知道被告辦幾張，龔
    炳誠稱現在辦卡審核很嚴格，所以必須隔天才能拿到易付卡
    ，隔天伊與被告要去店裡拿卡，龔炳誠的店都關門了，裡面
    的東西也搬光了，伊不認識林家慶等語，惟證人上開結證內
    容，與被告自承係林家慶帶伊至國聯通信行辦門號，龔炳誠
    稱要伊辦門號，他們要使用，說會請伊喝涼的等情節不相符
    合，顯非屬實，尚難採信。
  3.次按目前電信實務上欲申辦行動電話門號使用並非難事，且
    個人所得申辦之行動電話門號數目幾無上限，另通信費用之
    收費標準亦未因人而異，是倘非供作不法犯罪使用，衡情尚
    無不以自己名義申辦、使用之必要，況申辦行動電話者需負
    擔相關通信費用，且行動電話門號專屬性甚高，衡諸常理，
    若非與本人有密切關係，當不致提供行動電話門號予他人使
    用，縱有提供行動電話門號予他人使用之特殊情形，亦必會
    先行瞭解他人使用之目的始行提供，參以邇來詐欺取財之犯
    罪類型層出不窮，該等犯罪多係利用他人之電話門號以躲避
    警方查緝，並迭經媒體廣為披載、報導，此應為常人本於一
    般認知能力所能知悉，而被告丁○○於行為時既已成年，並
    無心神喪失或智能障礙之情事，係心智健全之成年人，對此
    社會現狀，當無不知之理，亦即被告丁○○對他人取得其所
    申辦之行動電話門號之目的，有可能供作詐欺取財使用，應
    有所預見，竟仍將其所申辦之行動電話門號提供他人使用，
    縱無證據證明被告明知他人之犯罪態樣（按有可能係供詐欺
    、或擄車勒贖之用），然就他人嗣後將被告提供之行動電話
    門號供作詐欺取財之用，並藉以取信被害人及掩飾其詐欺犯
    行不易遭人查緝，顯不違反被告丁○○之本意，被告丁○○
    自有幫助他人詐欺取財之未必故意。
  (三)綜上所述，本件事證明確，被告丁○○所辯不足採信，其犯
    行應堪認定。
  (四)核被告丁○○所為，係犯刑法第30條第1 項、第339 條第1
    項之詐欺取財罪之幫助犯，應依刑法第30條第2 項之規定，
    按正犯之刑減輕之。原審以被告丁○○罪證明確，因而適用
    刑法第30條第1 項、第339 條第1 項之規定，並審酌其因貪
    圖小利而申辦行動電話門號，並將之提供他人詐欺取財使用
    ，紊亂社會正常交易秩序，並使檢警難以追查緝捕，被害人
    難以追償，助長詐欺歪風，被告丁○○所造成之危害自非輕
    微，當應受有相當程度之刑事非難；惟念其犯罪後終知坦承
    犯行，態度尚稱良好；且審酌被害人所受之損害及犯罪之動
    機、目的、手段等一切情狀，判處被告丁○○有期徒刑3 月
    ，減刑為有期徒刑1 月又15日，如易科罰金，以1 千元折算
    1 日，其認事用法並無違誤，量刑亦屬妥適，被告丁○○上
    訴意旨否認犯罪，指摘原判決不當，為無理由，應予駁回。
四、據上論斷，應依刑事訴訟法第455 條之1 第1 項、第3 項、
    第368 條、第373 條，判決如主文。
本案經檢察官乙○○到庭執行職務。
中    華    民    國    97    年    5     月    29    日
                  刑事第十庭    審判長 法  官 何秀燕
                                       法  官 林揚奇
                                       法  官 顏銀秋
上正本證明與原本無誤。
本判決不得上訴。
中    華    民    國    97    年    5     月    29    日
                                       書記官 董明惠


司法院資訊處製作；財團法人民間司法改革基金會備份。
